臺灣高等法院臺中分院刑事判決　　　　 96年度上易字第531號
上　訴　人
即　被　告　甲○○
上列上訴人因詐欺案件，不服臺灣臺中地方法院96年度易緝字第
18號中華民國96年1月29 日第一審判決（起訴案號：臺灣臺中地
方法院檢察署95年度偵緝字第280 號），提起上訴，本院判決如
下：
    主  文
原判決撤銷。
甲○○意圖為自己不法之所有，以詐術使人將本人之物交付，處
有期徒刑肆月，如易科罰金，以銀元佰元即新台幣玖佰元折算
壹日。
    事  實
一、甲○○明知其沈迷網路遊戲，缺錢花用，已無資力，且無意
    還款，竟意圖為自己不法所有，於民國93年12月22日下午1-
    2 時許，向甫認識未久之友人丙○○，誆稱其平時經營泡沫
    紅茶店，因友人開立擔保借款之票據期限尚未屆至，但因與
    友人合資擺地攤進貨亟需資金短期週轉為由，致電向丙○○
    借款新台幣（下同）7 萬元，致丙○○陷於錯誤，因而於同
    日下午3 時許，至台中市○○路之中國信託商業銀行，以轉
    帳匯款方式匯款交付7 萬元至甲○○所有帳號000000000000
    號帳戶，甲○○再於同日19時許，在台中市○○路與忠太西
    路口之某一寵物餐廳，簽發面額合計共7 萬元，到期日為93
    年12月26日之本票3 紙予丙○○，用以搪塞敷衍，嗣票期屆
    至，旋即去向不明，丙○○始知受騙。
二、案經丙○○訴由台灣台中地方法院檢察署檢察官偵查起訴。
 　 理  由
一、訊據上訴人即被告甲○○對於上開時地，向告訴人偽稱係供
    軋票週轉使用，實則係供網路遊戲花用，而詐借款項等事實
    ，坦承不諱，核與告訴人丙○○指訴情節相符，並有告訴人
    之中國信託商業銀行存摺影本1紙、被告所簽發之本票影本3
    紙等附卷可稽，足徵被告於借款之初即有詐欺取財之犯意，
    而以施用詐術之不法手段誤導告訴人對於債信風險之判斷，
    事證明確，被告犯行堪以認定，自應依法論科。
二、查我國刑法業以中華民國九十四年二月二日總統華總一義字
    第09400014901號令修正公布第1～3、5、10、11、15、16、
    19、25～27、第四章章名、28～31、33～38、40～42、46、
    47、49、51、55、57～59、61～65、67、68、74～80、83～
    90、91-1、93、96、98、99、157、182、220、2 22、225、
    229-1、231、231-1、296-1、297、315-1、315-2、316、34
    1、343條條文；增訂第40-1、75-1條條文；刪除第56、81、
    94、97、267、322、327、331、340、345、350條條文 ；並
    自九十五年七月一日施行。被告行為後，其應適用之相關法
    律已有變更，茲就與本案適用有關之條文，比較說明如下：
  (一)法定刑中罰金刑部分：
    刑法第三十三條第五款業經修正公布，修正後刑法第三十三
    條第五款規定「罰金：新臺幣一千元以上，以百元計算之」
    ，與修正前刑法第三十三條第五款規定「罰金：（銀元）一
    元以上」不同。比較新舊法結果，以修正前即行為時法較有
    利於被告，故依刑法第二條第一項前段規定，本案關於刑法
    第三百三十九條第一項之法定刑罰金部分，自應適用行為時
    之法律即修正前刑法第三十三條第五款規定決定其罰金部分
    之法定刑。
  (二)法定刑中罰金刑提高標準之新舊法適用：
    被告行為後，刑法施行法第一條之一於九十五年六月十四日
    經以華總一義字第09500085181 號令修正公布增訂。修正增
    訂之刑法施行法第一條之一規定「中華民國九十四年一月七
    日刑法修正施行後（按指九十五年七月一日），刑法分則編
    所定罰金之貨幣單位為新台幣。九十四年一月七日刑法修正
    時，刑法分則編未修正之條文定有罰金刑者，自九十四年一
    月七日刑法修正施行後，就其所定數額提高為三十倍。但七
    十二年六月二十六日到九十四年一月七日新增或修正之條文
    ，就其所定數額提高為三倍」。而本件被告所犯刑法第三百
    三十九條第一項普通詐欺罪，其法定刑有罰金刑（銀元一千
    元以下），且為刑法分則編未修正之條文而定有罰金刑者；
    於刑法施行法第一條之一修正增訂前，其貨幣單位為銀元，
    罰金刑之提高標準應適用罰金罰鍰提高標準條例第一條之規
    定「依法律應處罰金、罰鍰者，就其原定數額得提高為二倍
    至十倍。」而再依現行法規所定貨幣單位折算新臺幣條例第
    二條規定「現行法規所定金額之貨幣單位為圓、銀元或元者
    ，以新臺幣元之三倍折算之。」如換算為新台幣，則刑法第
    三百三十九條第一項法定刑罰金刑部分，應為罰金新台幣三
    萬元以下（1000元乘10乘3） 。如適用刑法施行法第一條之
    一規定提高30倍，亦為新台幣三萬元以下（1000元乘30）。
    比較新舊法適用之結果，其關於法定刑為罰金部分之提高標
    準，新舊法均無不利之情形，故依刑法第二條第一項前段規
    定，本案關於刑法第三百三十九條第一項之法定刑罰金提高
    標準部分，自應適用行為時之法律即罰金罰鍰提高標準條例
    第一條及現行法規所定貨幣單位折算新臺幣條例第二條之規
    定。
  (三)易科罰金部分：
    刑法第四十一條亦經修正，修正後之該條第一項規定為：「
    犯最重本刑為五年以下有期徒刑以下之刑之罪，而受六個月
    以下有期徒刑或拘役之宣告者，得以新臺幣一千元、二千元
    或三千元折算一日，易科罰金。但確因不執行所宣告之刑，
    難收矯正之效，或難以維持法秩序者，不在此限」。修正前
    之該條第一項規定則為：「犯最重本刑為五年以下有期徒刑
    以下之刑之罪，而受六個月以下有期徒刑或拘役之宣告，因
    身體、教育、職業、家庭之關係或其他正當事由，執行顯有
    困難者，得以一元以上三元以下折算一日，易科罰金。但確
    因不執行所宣告之刑，難收矯正之效，或難以維持法秩序者
    ，不在此限」。且被告行為後，罰金罰鍰提高標準條例第二
    條業已刪除，而刑法第四十一條第一項前段關於易科罰金之
    折算標準已由舊法之銀元一百元、二百元、三百元修正為新
    台幣一千元、二千元、三千元，因屬科刑規範事項之變更，
    其折算標準為裁判時所應諭知，自有就新舊法規定比較之必
    要。本件之折算標準，經比較新舊法結果，以被告行為時之
    舊法較為有利於被告，是依刑法第二條第一項前段之規定，
    應適用被告行為時之舊法即依修正前刑法第四十一條第一項
    前段、修正前罰金罰鍰提高標準條例第二條之規定，諭知以
    銀元三百元即新台幣九百元折算一日為易科罰金之折算標準
    。
三、核被告所為，係犯刑法第339條第1項之詐欺取財罪。原審認
    被告犯罪事證明確，予以論罪科刑，固非無見。惟科刑時應
    審酌一切情狀，犯罪後態度如何，為應審酌項目之一。查，
    本件被告甲○○事後已於96年1月29 日與告訴人達成和解，
    歸還告訴人7 萬元，此有和解書、匯款回條影本各一紙在卷
    可稽；上開犯罪後歸還詐騙款項之態度，為原審所不及審酌
    ，致未能為有利於被告之量刑，尚有未洽。被告以其已與告
    訴人達成和解，原審未及審酌，指摘原判決不當，為有理由
    ，自應由本院將原判決撤銷改判。爰審酌被告犯罪之動機、
    目的、手段、所生危害、犯後已與告訴人達成和解等一切情
    狀，量處如主文第二項所示之刑，並諭知易科罰金折算之標
    準，以示懲儆。
據上論結，應依刑事訴訟法第三百六十九條第一項前段、第三百
六十四條、第二百九十九條第一項前段，刑法第二條第一項前段
、第三百三十九條第一項、（修正前）刑法第四十一條第一項前
段，罰金罰鍰提高標準條例第一條前段、修正前罰金罰鍰提高標
準條例第二條，判決如主文。
本案經檢察官乙○○到庭執行職務。
中　　華　　民　　國　　96　　年　　4 　　月　　12　　日
            刑事第四庭    審判長法　官  洪  耀  宗
                                法　官  陳  欣  安
                                法　官  江  德  千
上列正本證明與原本無異 。
不得上訴。
                                書記官  吳  麗  琴
中　　華　　民　　國　　96　　年　　4 　　月　　13　　日
【附錄論罪科刑法條】
刑法第339條第1項：
意圖為自己或第三人不法之所有，以詐術使人將本人或第三人之
物交付者，處5年以下有期徒刑、拘役或科或併科1千元以下罰金
。
